# Isolation

## Isolation | Définition

Par défaut, les outputs et les expressions réactives se mettent à jour automatiquement quand un des inputs présents dans le code change de valeur. Dans certains cas, on aimerait pouvoir contrôler un peu cela.

Par exemple, en utilisant un bouton de validation (__actionButton__) des inputs pour déclencher le calcul des sorties.

- un input peut être isolé comme cela `isolate(input$id)`

- une expression avec la notation suivante `isolate({expr})` et l'utilisation de ``{}``

## Isolation | Exemple 1 | ui.R

Trois inputs : __color__ et __bins__ pour l'histogramme, et un __actionButton__ :

```{r, echo = TRUE, eval = FALSE}
shinyUI(fluidPage(
  titlePanel("Isolation"),
  sidebarLayout(
    sidebarPanel(
      radioButtons(inputId = "col", label = "Choose a color", inline = TRUE,
                   choices = c("red", "blue", "darkgrey")),
      sliderInput("bins", "Number of bins:", min = 1, max = 50, value = 30),
      actionButton("go_graph", "Update !")
    ),
    mainPanel(plotOutput("distPlot"))
  )
))
```

## Isolation | Exemple 1 | server.R

On isole tout le code sauf  l'__actionButton__ :

```{r, echo = TRUE, eval = FALSE}
shinyServer(function(input, output) {
  output$distPlot <- renderPlot({
    input$go_graph
    isolate({
      inputColor <- input$color
      x <- faithful[, 2]
      bins <- seq(min(x), max(x), length.out = input$bins + 1)
      hist(x, breaks = bins, col = inputColor, border = 'white')
    })
  })
})
```

L'histogramme sera donc mis-à-jour quand l'utilisateur cliquera sur le bouton.

## Isolation | Exemple 1 | App

```{r, echo = FALSE}
rmarkdown::render_delayed({
  shinyApp(
    ui = fluidPage(
      titlePanel("Isolation"),
      sidebarLayout(
        sidebarPanel(
          radioButtons(inputId = "col", label = "Choose a color", inline = TRUE,
                       choices = c("red", "blue", "darkgrey")),
          sliderInput("bins", "Number of breaks:", min = 1, max = 50, value = 30),
          actionButton("go_graph", "Update !")
        ),
        mainPanel(
          plotOutput("distPlot")
        )
      )
    ), 
    server = function(input, output) {
      output$distPlot <- renderPlot({
        input$go_graph
        isolate({
          col <- input$col
          x <- faithful[, 2]
          bins <- seq(min(x), max(x), length.out = input$bins + 1)
          hist(x, breaks = bins, col = col, border = 'white')
        })
      })
    }
  )
})
```

## Isolation | Exemple 2 | server.R

```{r, echo = TRUE, eval = FALSE}
output$distPlot <- renderPlot({
  input$go_graph
  inputColor <- input$color
  isolate({
    x <- faithful[, 2]
    bins <- seq(min(x), max(x), length.out = input$bins + 1)
    hist(x, breaks = bins, col = inputColor, border = 'white')
  })
})
# Même résultat en isolant seulement le troisième et dernier input$bins :
input$go_graph
x <- faithful[, 2]
bins <- seq(min(x), max(x), length.out = isolate(input$bins) + 1)
hist(x, breaks = bins, col = input$color, border = 'white')
```

L'histogramme sera donc mis-à-jour quand l'utilisateur cliquera sur le bouton ou quand la couleur changera.

## Isolation | Exemple 2 | App

```{r, echo = FALSE}
rmarkdown::render_delayed({
  shinyApp( ui = fluidPage(
    titlePanel("Isolation"),
    sidebarLayout(
      sidebarPanel(
        radioButtons(inputId = "col", label = "Choose a color", inline = TRUE,
                     choices = c("red", "blue", "darkgrey")),
        sliderInput("bins", "Number of breaks:", min = 1, max = 50, value = 30),
        actionButton("go_graph", "Update !")
      ),
      mainPanel(
        plotOutput("distPlot")
      )
    )
  ), 
  server = function(input, output) {
    output$distPlot <- renderPlot({
      input$go_graph
      x <- faithful[, 2]
      bins <- seq(min(x), max(x), length.out = isolate(input$bins) + 1)
      hist(x, breaks = bins, col = input$col, border = 'white')
    })
  })
})
```