## Les fonctions

On définit une nouvelle fonction avec la syntaxe suivante :

    fun <- function(arguments) expression

* __fun__ le nom de la fonction 
* __arguments__ la liste des arguments, séparés par des virgules. _formals(fun)_
* __expression__ le corps de la fonction. une seul expression, ou plusieurs entre des accolades. _body(fun)_

```{r, eval = FALSE}
test <- function(x) x^2
test              # function(x) x^2

formals(test)     # $x
body(test)        # x^2
environment(test) # <environment: R_GlobalEnv>
```

* Une fonction appartient à un environnement. Le plus souvent un package, ou alors l'environnement global __GlobalEnv__. _environment(fun)_

------

### Les arguments

* __Valeur par défaut__ 
    + via une affetaction, avec '=', dans la définition de la fonction 
    + optionnel lors de l'appel
    
```{r, eval = FALSE}
test <- function(x, y = 2){
  x + y
}
test(x = 2)           # 4        
test(x = 2, y = 10)   # 12
```

* __Quelques fonctions utiles de contrôle :__
    + _missing(arg)_ : retourne TRUE si l'argument est manquant lors de l'appel
    + _match.arg()_ : en cas d'input tronqué...
    + _typeof(arg)_, _class(arg)_, _is.vector()_, _is.data.frame()_, ....
```{r, eval = FALSE}
match.arg("mea", c("mean", "sum", "median"))  # "mean"
class(10)                                     # "numeric"
```

-----

* __Evaluation des arguments__

__Point Important__ : les arguments ne sont évalués que lorsqu'ils sont appelés, sinon ils n'existent pas dans la fonction.... Pour forcer l'évaluation, on peut utiliser la fonction _force()_. Démonstration :

```{r, eval = FALSE}
f <- function(x) {
  10
}
f(stop("This is an error!"))

# la fonction retourne 10 alors que l'argument est un stop...
# 10

# utilisation de force
f <- function(x) {
  force(x)
  10
}
f(stop("This is an error!"))

# Error: This is an error!
````


------

### Comprendre les '...'

* Signifie que la fonction accepte d'autres arguments que ceux définis explicitement
* Sert généralement à passer ces arguments à une autre fonction
* Se récupère facilement avec : _list(...)_

```{r, eval = FALSE}
viewdot <- function(arg, ...){
  list(...)
}
viewdot(arg = 1, x = 2, name = "name")

#$x
#[1] 2
#
#$name
#[1] "name"

rnormPlot <- function(n, mean = 0, sd = 1, ...){
  plot(rnorm(n = n, mean = mean, sd = sd), ...)
}
rnormPlot(n = 100, main = "Comprendre les ...", col = "red", pch = 10)
```


------

### Retourner un résultat

Une fonction retourne par défaut le résultat de la dernière expression
```{r, eval = TRUE}
test <- function(x, y = 2){
  x + y
}
test(2)             

somme <- test(x = 2, y = 2)
somme
```

* Renvoi d'un résultat avant la fin de la fonction : fonction _return()_
* Utilisation de _return()_ pour la dernière expression ? __Inutile__.
* Retour de plusieurs résultats : liste nommée.
* Aucun résultat ? Possible avec par example la fonction _invisible()_

------

* Utilisation de la fonction _return()_

```{r, eval = TRUE}
test <- function(x, y = 2){
  if(y == 0){
    return(x)
  }
  x + y
}
test(2)             
```

* Plusieurs résultats

```{r, eval = TRUE}
test <- function(x, y = 2){
  list(x = x, y = y)
}
test(2)             
```


------

* La fonction _invisible_()

_"This function can be useful when it is desired to have functions return values which can be assigned, but which do not print when they are not assigned"_

```{r, eval = TRUE}
test <- function(x, y = 2){
  x + y
  invisible()
}
test(2)  # no print on console
res <- test(2)
res     # and NULL result
```

```{r, eval = TRUE}
test <- function(x, y = 2){
  invisible(x + y)
}
test(2)  # no print on console
res <- test(2)
res      # but a result !
```

------

### Variables locales et globales

* Une variable définie dans une fonction est __locale__ :
    + elle ne sera pas présente ensuite dans l'espace de travail
    + elle n'écrasera pas une variable du même nom existante
  
```{r, eval = TRUE}
x <- 100
test <- function(x, y){
  x <- x + y
  x
}

# la fonction retourne bien 10
test(5, 5)

# et x vaut bien toujours 100
x
```

------


* Via l'opérateur d'affectation `<<-`, on peut affecter au modifier une variable __globale__
* Autant que possible non-recommandé...!

```{r, eval = TRUE}
x <- 100
test <- function(x, y){
  x <<- x + y
  y <<- y
  x
}

# la fonction retourne ...  5 ?
test(5, 5)

# et x vaut maintenant 10, et y 5
x ; y
```


------
  
  * __Et si la fonction utilise une variable non-définie ?__

```{r, eval = FALSE}
test <- function(x){
  x + z
}

# Erreur, z n'existe pas
test(5) 

#> Error in test(5) : object 'z' not found

# Si, à tout hasard, une variable 'z' existe dans un autre environnement
# au moment de l'appel, la fonction l'utilise...
z <- 5
test(5) 

#> 10
```

* __R__ va chercher une variable d'une même nom dans les environnements _parents_. 
* Pratique également à éviter. Il faut passer __tous les arguments en paramètres__

----

### Communication 

Quand on développe, il est important d'anticiper les problèmes potentiels du code :

* mauvais type d'argument
* fichier non-existant
* données manquantes, valeurs infinies, ...

<br></br>

Et communiquer avec l'utilisateur. Trois niveaux sont disponibles :

* `stop()` : erreur "fatale", l'exécution se termine. A utiliser quand la suite du code ne peut pas être éxécutée

* `warning()` : problème "potentielle", l'exécution continue, mais il y aura peut-être un soucis...

* `message()` : message "informatif", l'exécution continue. 

----

```{r, eval = TRUE}
test <- function(x){
  # pour une erreur plus compréhensible
  if(missing(x)){
    stop("x is missing. Please enter a valid argument")
  }
  if(!class(x) %in% c("numeric", "integer")){
    x <- as.numeric(as.character(x))
    warning("x is coerced to numeric")
  }
  message("compute x*2")
  x*2
}

try(test())

#> Error: x is missing. Please enter a valid argument

test("5")
```


----

### Et la documentation dans tout ça ?

La documentation est très importante :

* pour que l'utilisateur sache comment utiliser la fonction
* pour vous et d'autres développeurs, pour faciliter la relecture / l'évolution du code

__Adopter la convention _doxygen_ __

* simple d'utilisation
* utiliser dans de nombreux langages de programmation
* via le package [roxygen2](https://cran.r-project.org/web/packages/roxygen2/vignettes/roxygen2.html), vous simplifiera ensuite la vie si vous créer des packages ! 

__Utilisation dans R__

* en commençant la ligne par `#'`

http://r-pkgs.had.co.nz/man.html

----

__Les balises indispensables__

* @param : pour les arguments
* @return : pour le résultat
* @examples : pour les exemples

```{r, eval = TRUE}
#' le titre de ma fonction
#'
#' Une description succinte de ma fonction
#' sur plusieurs lignes si on veut
#'
#' @param nom : Character. Nom de la personne
#' @param prenom : Character. Prénom de la personne
#' 
#' @return : Character. Identification de la personne
#' 
#' @examples
#' # les examples sont éxécutables dans RStudio avec Ctrl+Entrée
#' identifier("Thieurmel", "Benoit")
identifier <- function(nom, prenom){
  paste0("Nom :", nom, ", prénom : ", prenom)
}
```





