
----
  
## Traitement des chaînes de caractères

**Règles de construction**

* Entourée de simple quote ``'`` ou de double quote ``"``, pas un mélange des deux
* Insertion possible d'un ``"`` (resp. ``'``) dans une chaîne délimitée par des ``'`` (resp. ``"``)
* Utilisation de ``\`` dans le cas contraire

```{r, eval = TRUE}
"double quote"
'simple quote'
cat("l'insertion se passe \"bien\"")
````

----
  
### Concaténation

```{r, eval = FALSE}
paste (..., sep = " ", collapse = NULL)
paste0(..., collapse = NULL) # pas de séparateur, un peu plus rapide
````

* __...__ : un ou plusieurs objets **R**
* __sep__  : charactère de séparation des termes
* __collapse__ : charactère de séparation des résultats

```{r, eval = TRUE}
paste("Formation R", 1:3, sep = "-")
paste("Formation R", 1:3, sep = "-", collapse = ", ")
````


----
  
### Nombre de caractères

Utilisation de la fonction ``nchar()`` : 

```{r, eval = TRUE}
nchar("Chaine de 23 caractères")
````

### Majuscules / minuscules 

Utilisation des fonctions ``toupper()`` et ``tolower()`` : 

```{r, eval = TRUE}
toupper("Test") ; tolower("Test")
````

----
  
### Extraction / Remplacement

Utilisation de la fonction ``substring()`` : 

```{r, eval = FALSE}
substring(text, first, last)
````

* __text__ : une chaîne de caractères
* __first__  : indice du premier élement
* __last__ : indice du dernier élement

```{r, eval = TRUE}
x <- "abcdef"
substring(x, 1, 3)
substring(x, 1, 3) <- "123" ; x
````


----
  
### Formattage des nombres et des caractères

La fonction ``format`` permet de formatter des numériques et des caractères : 

```{r, eval = FALSE}
format(x, trim = FALSE, digits = NULL, nsmall = 0L,
       justify = c("left", "right", "centre", "none"),
       width = NULL, na.encode = TRUE, scientific = NA,
       big.mark   = "",   big.interval = 3L,
       small.mark = "", small.interval = 5L,
       decimal.mark = getOption("OutDec"),
       zero.print = NULL, drop0trailing = FALSE, ...)
````

**Principaux arguments :**

* __x__ :  vecteur / valeur d'entrée
* __digits__ :  nombre total de chiffres à afficher
* __nsmall__ :  nombre de décimales
* __scientific__ :  notation scientifique N
* __width__ :  taille minimale (rajout d'espaces le cas échéants)
* __justify__ :  alignement

----
  
### Formattage des nombres et des caractères

```{r, eval = TRUE}
# Maximum de 5 chiffres
format(123.47872, digits = 5)

# Notation scientifique
format(c(12.1, 0.00001), scientific = TRUE)

# Nombre de décimale
format(c(23.478989898, 45), nsmall = 5)

# Taille + alignement
format("CISAD", width = 9, justify = "c")
````

----
  
### Découpage d'un chaîne de caractères

La fonction ``strsplit`` permet de découper une ou plusieurs chaînes de caractères par rapport à une sous-chaîne ou une expression régulière

```{r, eval = TRUE}
x <- "10 + 20"

unlist(strsplit(x, split = "+"))

# fixed = TRUE : désactivation des expressions régulières
unlist(strsplit(x, split = "+", fixed = TRUE))

unlist(strsplit(x, split = "[[:space:]]*[+][[:space:]]*"))
````

----
  
### Les expressions régulières

* Documentation dans **R** : 

```{r, eval = FALSE}
?regex
````

* Cheatsheet  : https://www.rstudio.com/wp-content/uploads/2016/09/RegExCheatsheet.pdf

**Quelques exemples de manipulations :**

```{r, eval = TRUE}
v_str <- c("3 enfants et 1 chien", "", "Nombre : 2")
````

----
  
### Détection de pattern

Fonctions ``grep`` et ``grepl`` : 
 
```{r, eval = TRUE}
grep("[[:digit:]]", v_str)
grep("[[:digit:]]", v_str, value = TRUE)
grepl("[[:digit:]]", v_str)
````


----
  
### Remplacement de pattern

Fonctions ``gsub`` et ``sub`` : 

```{r, eval = TRUE}
# gsub : remplacement de l'ensemble
gsub("[[:alpha:]]|[[:punct:]]|[[:space:]]", "", v_str)

# sub : remplacement de la première occurence
sub("[[:alpha:]]|[[:punct:]]|[[:space:]]", "", v_str)
````


----
  
### Localisation et Extraction de pattern

Fonctions ``regexpr``, ``gregexpr`` et ``regmatches`` :

```{r, eval = TRUE}
# regexpr : première occurence trouvée
regmatches(v_str, regexpr("[[:digit:]]", v_str)) 

# gregexpr : ensemble des occurences trouvées
regmatches(v_str, gregexpr("[[:digit:]]", v_str))
````


----
  
### Alternative : utilisation du package stringr

Mêmes fonctionnalités, mais avec une syntaxe différente

``str_sub``

``str_replace``

``str_to_lower``

``str_extract``

``str_trim``

``...``

http://stringr.tidyverse.org/