---
title: "R & SQL"
author: "Datastorm - B. Thieurmel"
output: pdf_document
---

```{r setup, include=FALSE}
knitr::opts_chunk$set(echo = TRUE)
```

Si nécessaire, installer préalablement les packages suivants : 

```{r, eval = FALSE, echo = TRUE}
install.packages(c("DBI", "RMySQL", "RPostgres", "RSQLite", 
                   "config", "glue", "nycflights13", "dplyr", "dbplyr"))
````

## Premiers pas avec l'interface DBI

1. Ouvrir une connexion avec ``dbConnect``

```{r, eval = FALSE, echo = TRUE}
require(DBI)
require(RPostgres) # require(RMySQL)

# ouverture d'une connexion
con <- dbConnect(RPostgres::Postgres(), # RMySQL::MySQL()
                 host = "*****", 
                 port = 123567, 
                 dbname = "******", 
                 user = "******", 
                 password = "****")

con
````

2. Lister les tables présentes dans la base de données (``dbListTables``)

3. Lister les champs disponibles dans une des tables listées  (``dbListFields``)

4. Récupérer l'ensemble d'une (petite...) table  avec ``dbReadTable``

5. Récupérer l'ensemble l'ensemble d'une (petite...) table avec une requête SQL (``SELECT * FROM preveol_ref``) et ``dbGetQuery`` 

## Sécuriser les informations de connexion

Nous allons utiliser le package **config** pour sécuriser nos informations de connexion. Suivez la vignette du package pour vous connecter à la base de données sans que les paramètres de connexion apparaissent en clair dans votre code **R**

https://cran.r-project.org/web/packages/config/vignettes/introduction.html

1. Créer le fichier *config.yml*, avec *à minima* l'environnement ``default``
2. Ajouter les champs des informations de connexion
3. Vérifier la bonne lecture de ce fichier (``conf <- config::get()``)
4. Connecter vous à la base en utilisant la variable ``conf`` ci-dessus

**Attention à l'indentation du fichier YAML (tabulation), qui doit également contenir une ligne vide à la fin sous peine de warning....**

*Aller plus loin : définir plusieurs environnements et faire quelques tests*

## Requêtes paramétrables

En amont, nous allons initier localement une base de données ``SQLite`` :

```{r, eval = FALSE, echo = TRUE}
require(DBI)
require(RSQLite)
library(nycflights13)

head(nycflights13::flights)
head(nycflights13::airports)
head(nycflights13::airlines)

# initialisation d'une base sqlite sur disque
con <- DBI::dbConnect(RSQLite::SQLite(),
                      dbname = "tp_r_sql_flights.sqlite")

if(dbExistsTable(con, "flights")) dbRemoveTable(con, "flights")
if(dbExistsTable(con, "airports")) dbRemoveTable(con, "airports")
if(dbExistsTable(con, "airlines")) dbRemoveTable(con, "airlines")

# ecriture de l'historique des vols
copy_to(con,
        nycflights13::flights,
        "flights",
        temporary = FALSE,
        indexes = list(
          c("year", "month", "day"),
          "carrier",
          "tailnum",
          "dest"
        )
)
# ecriture des référentiel
copy_to(con,
        nycflights13::airports,
        "airports",
        temporary = FALSE,
        indexes = list("faa")
)

copy_to(con,
        nycflights13::airlines,
        "airlines",
        temporary = FALSE,
        indexes = list("carrier")
)

dbListTables(con)

# if(dbExistsTable(con, "flights")) dbRemoveTable(con, "flights")
# if(dbExistsTable(con, "airports")) dbRemoveTable(con, "airports")
# if(dbExistsTable(con, "airlines")) dbRemoveTable(con, "airline")
````

1. Que fait le code suivant ?

```{r, eval = FALSE, echo = TRUE}
ex_bind <-  dbSendQuery(con, "SELECT * FROM flights WHERE year = ? AND month = ?")
data_01_2013 <- dbFetch(dbBind(ex_bind, list(2013, 1)))
data_04_2013 <- dbFetch(dbBind(ex_bind, list(2013, 4)))
````

2. Utiliser le package **glue** et la fonction **glue_sql()** pour faire la même requête

*N.b :*  Syntaxe ``{nom_var}`` en remplacement des ``?``

3. Modifier votre requête **glue** pour pouvoir sélectionner plusieurs mois

*N.b :*  côté **SQ**L, opérateur ``IN`` avec des parenthèse, côté R syntaxe ``{nom_var*}`` en remplacement des ``?``


## Utilisation de dbplyr

*Rappels dplyr :*

- ``select()`` : sélectionner des colonnes d’un tableau de données
- ``filter()``: filtrer les lignes à conserver
- ``arrange()`` : permet d'ordonner les données
- ``mutate()`` : créer une ou plusieurs nouvelles colonnes
- ``group_by()`` : définir les sous-population
- ``summarize()`` : calculer des indicateurs sur nos sous-populations et récupérer directement le tableau agrégé
- Utilisation de la fonction ``n()`` pour compter le nombre de lignes

*Rappels dbplyr :*

1. Ouverture de la connexion à la base de données avec ``con <- dbConnect(...)``
2. Branchement à une table de la base de données avec ``tbl(con, "nom_table") ``
3. Utilisation *classique* de la syntaxe **dplyr**. 
    + **dplyr** va se charger de créer la requête **SQL** correspondante
    + Il est possible de récupérer cette requête avec ``show_query()``
    + la requête ne sera exécutée que quand le code **R** suivant aura effectivement besoin du résultat
4. Récupération du résultat dans **R** avec ``collect()``

*Documentation*

https://dbplyr.tidyverse.org/

https://rstudio.com/wp-content/uploads/2015/02/data-wrangling-cheatsheet.pdf


1. Se brancher à la table **flights** (``tbl``)

2. Sélectionner les lignes qui ont pour ``origin`` l'aéroport **JFK** 

3. Sélectionner les lignes qui ont pour ``origin`` l'aéroport **JFK** et comme date de vol le mois (``month``) de juillet.

4. Compléter la requête précédente pour ordonner le résultat par ``day`` décroissant, et enlever les colonnes ``origin``, ``year`` et ``month`` du résultat

5. Calculer le nombre de vols qui démarrent de **JFK** par mois

6. Calculer le nombre de vols qui démarrent de **JFK** par mois et par jour

7. Calculer le nombre moyen de vol par jour (sur tous les mois)

*Aide*

- le résultat de la question **6** nous renvoie un object **dplyr** après un ``collect()``
- Nous pouvons donc enchaîner avec le ``%>%`` sur d'autres calculs après le ``collect()``
- Si un ``group_by`` a été utilisé en amont, **dplyr** conserve cette propriété. Nous pouvons faire un ``ungroup()`` pour l'enlever
- La fonction ``summarise`` peut être utilisée sur l'ensemble des données (c-à-d sans sous-population...)

8. Calculer la moyenne des retards au départ (``dep_delay``) et à
  l'arrivée (``arr_delay``) par compagnie (``carrier``).

9. Enrichir la requête précédente (après le ``summarise``) en créant une nouvelle colonne ``mean_delay``, moyenne des deux colonnes calculées en amont. (``mutate``) et trier le résultat . Pire compagnie ?

10. Regarder la requête **SQL** générée dans la question *9* (``show_query``)
  
11. Calculer la vitesse moyenne et le nombre de vol par itinéraire

*Aide*

- itinéraire =  concaténation de  ``origin`` et  ``dest``
- ``speed`` égale à ``distance`` /(``air_time``/60)

12. Calculer le nombre de vols au départ de chaque aéroport (``origin``) et rajouter les informations du référentiel des aéroports au résultat

*Aide*

- Créer un nouveau ``tbl`` pour la table ``airports``
- Identifier la clé commune
- Utiliser un ``left_join()`` une fois le nombre de vols calculé. Clé(s) avec des noms différents ? :

```{r, eval = FALSE, echo = TRUE}
data_x %>% left_join(data_y, by = c("cle_x" = "cle_y"))
````

13. Rajouter le nom de la compagnie au résultat de la question ``9``

**PENSER MAINTENANT A BIEN FERMER LA/LES CONNEXION(S) OUVERTE(S)!!!**
