---
title: "R : package"
author: "Datastorm - B. Thieurmel"
output: pdf_document
---

```{r setup, include=FALSE}
knitr::opts_chunk$set(echo = TRUE)
```

Si nécessaire, installer préalablement les packages suivants : 

```{r, eval = FALSE, echo = TRUE}
install.packages(c("esquisse", "shiny", "ggplot2",
                   "devtools", "roxygen2", "testthat", "usethis", "covr"))
````


1. Commencer un nouveau package ``exploredata`` depuis **RStudio** 

*File -> New Project -> New Directory -> R Package using devtools*

2. Créer deux fonctions ``explore_uni_quanti`` et ``explore_uni_quali`` prenant en entrée *à minima* un vecteur *x* et retournant une représentation graphique *via* le package **ggplot2**

Vous pouvez si besoin vous aider du package **esquisse** et de la fonction ``esquisse::esquisser(viewer = NULL)`` pour définir et récupérer le code du graphique que vous souhaitez implémenter.

**Passage d'un syntaxe ggplot basée sur un data.frame à un vecteur**

```{r, eval = FALSE, echo = TRUE}
# data.frame
ggplot(diamonds) +
  aes(x = "", y = carat) +
  geom_violin(adjust = 1L, scale = "area", fill = "#0c4c8a") +
  theme_minimal()

# vecteur
ggplot() +
  aes(x = "", y = diamonds$carat) +
  geom_violin(adjust = 1L, scale = "area", fill = "#0c4c8a") +
  theme_minimal()
```

3. Rédiger la documentation de ces deux fonctions

**Rappels**

- Placer le curseur au-niveau de la fonction à documenter et faire *Code -> Insert roxygen Skeleton* ou bien utiliser le raccourci clavier associé *Ctrl+Alt+Shift+R*

- Générer la documentation : *Build -> More -> Document*, **Ctrl+Shift+D** ou ``devtools::document()``

4. Ajouter la dépendance au package **ggplot2**

**Rappels**

*Dans la documentation des fonctions :*

- ``@import`` : importation de tout le package dépendant au chargement de notre package. A utiliser si on utilise beaucoup de fonctionnalités d'un autre package

```{r, eval = FALSE}
#'@import package1 package2 package3
```

- ``@importFrom`` : importation d'un sous-ensemble de fonctions d'un package dépendant au chargement de notre package. A privilégier.

```{r, eval = FALSE}
#'@importFrom package fonction1 fonction2 fonction3
```

*Dans le fichier DESCRIPTION :*  ``usethis::use_package("ggplot2")``

5. Faire un *check* de votre package à ce stage. **Objectif 0 warning !**

6. Rajouter des contrôles dans vos fonctions (type de données fournies par exemple), et implémenter des tests avec **testthat** (retour d'erreurs, sortie de class "ggplot", ...)

**Rappels**

```{r, eval = FALSE}
# initialisation
usethis::use_testthat()
```

- écriture de scripts **R**, à sauvegarder dans *tests/testthat*. Convention de nommage : ``test-*.R``

**Principales fonctions :**

- ``context("infos")`` : Information sur les tests qui suivent
- ``test_that("info", {tests})`` : Définition d'un bloc de test
- ``expect_equal()`` : égalité avec une tolérance de précision, ``expect_identical()`` : égalité stricte
- ``expect_false()`` |  ``expect_true()`` : retourne effectivement ``TRUE`` ou ``FALSE``
- ``expect_message()`` | ``expect_warning()`` | ``expect_error()`` : affichage de message, warning ou erreur
-  et pleins d'autres...!

*Exécution :* *Build -> More -> Test package*, ``Ctrl+Shift+T`` ou ``devtools::test()``

7. Ajouter un jeu de données d'exemple dans votre package, et modifier la documentation en conséquence

**Rappels**

Utilisation de ``usethis::use_data_raw("nom_data")`` qui créera un script dans **data-raw** se terminant par ``usethis::use_data()``. Cela permet de garder un trace de la génération des données.

*Et documenter les données... :* https://r-pkgs.org/data.html#documenting-data

8. Nous allons maintenant rajouter une application **shiny** basée sur l'utilisation d'un module.

*Les modules shiny :* https://shiny.rstudio.com/articles/modules.html

- Rajouter le code suivant dans un nouveau fichier **R/shiny_module.R** : 

```{r, eval = FALSE}
#' @export
#' @rdname exploredata_module
exploredata_ui <- function(id, label = "Variable :") {
  ns <- shiny::NS(id)
  shiny::tagList(
    # choix de la variable à afficher
    shiny::selectInput(ns("variable"), choices = NULL, label = label),
    # affichage du graphique
    shiny::plotOutput(ns("explore_uni"))
  )
}

#' Shiny module for explore data
#'
#' @param id : module id
#' @param data : \code{data.frame} to explore
#' @param label : \code{character} name of column input
#'
#' @return \code{NULL}
#'
#' @export
#'
#' @examples
#'
#' \dontrun{
#'
#' data("exploredata_demo")
#'
#' ui <- fluidPage(
#'   exploredata_ui("id")
#' )
#'
#' server <- function(input, output, session) {
#'   exploredata_server("id",
#'                      reactive(exploredata_demo))
#' }
#'
#' shinyApp(ui, server)
#'
#' }
#'
#' @import shiny
#' @rdname exploredata_module
exploredata_server <- function(id, data) {
  shiny::moduleServer(
    id,
    function(input, output, session) {
      # updare des colonnes dispo
      shiny::observe({
        shiny::req(data())
        shiny::updateSelectInput(session, "variable", choices = colnames(data()))
      })

      # graphique
      output$explore_uni <- shiny::renderPlot({
        data <- data()
        shiny::req(data)
        shiny::req(input$variable)
        if(class(data[[input$variable]]) %in% c("numeric", "integer")){
          explore_uni_quanti(data[[input$variable]])
        } else if(class(data[[input$variable]]) %in% c("character", "factor")){
          explore_uni_quali(data[[input$variable]])
        } else {
          NULL
        }
      })
    }
  )
}
```

- Mettre à jour le package et tester l'exemple d'utilisation du module
- Rajouter l'application **shiny** suivante dans **inst/explore_app/app.R**

```{r, eval = FALSE}
require(shiny)

onStop(function() rm(".run_explore_data", envir = exploredata.env))

ui <- fluidPage(
  exploredata_ui("id")
)

server <- function(input, output, session) {
  exploredata_server("id",
                     reactive(get(".run_explore_data", envir = exploredata.env)))
}

shinyApp(ui, server)

```

- Rajouter l'intialisation d'un environnement dans **R/zzz.R**

```{r, eval = FALSE}
#' Define & export a new custom environnement for shiny app
#'
#' @export
exploredata.env <- new.env()
```

- Rajouter une fonction ``run_explore_data_app()`` prenant en entrée un ``data.frame`` et lançant l'application présente dans le package (**inst/explore_app/app.R**)
    + utiliser la fonction ``assign`` pour affecter les données utilisateur à la variable *.run_explore_data*
    + lancer l'application avec ``shiny::runApp(system.file("explore_app/", package = "exploredata"))``


**Aller plus loin**

- Editer le fichier **DESCRIPTION** de votre package (Title, Description, Author, Licence)
- Faire une méthode de class *S3* ``explore_uni``
- Ajouter une vignette
- Rajouter des fonctionnalités