---
title: "Programmation avec R"
author: "Datastorm - B. Thieurmel"
output: pdf_document
---

```{r setup, include=FALSE}
knitr::opts_chunk$set(echo = TRUE)
```

## Boucles et fonctions

1. Proposer une implémentation du calcul ``5!`` (factorielle 5) en utilisant une boucle ``for``

2. Proposer une implémentation du calcul ``5!`` en utilisant une boucle ``while``

3. Proposer une implémentation du calcul ``5!`` en utilisant une boucle ``repeat``

4. Construire 3 fonctions, **factFor**,  **factWhile**,  **factRepeat**, prenant en argument un entier *n*, et renvoyant *n!*

5. Vérifier que vos trois fonctions fonctionnent et renvoient le même résultat...!

6. Construire maintenant une fonction **compareFact**, permettant le calcul factorielle avec, au choix, les 3 types de boucles et fonctions précédentes : 
    + deux arguments : un entier ``n``, et le type de boucle ``type``, avec la valeur par défaut ``for``
    + utiliser un ``switch`` traiter le calcul et le choix de la boucle
    + contrôler l'argument ``n`` (type, valeur positive, ...)  et renvoyer des erreurs / messages explicites le cas échéant
    + contrôler l'argument ``type`` en utilisant ``try`` et ``match.arg``
    + ajouter un message indiquant le type de boucle choisi
    + gérer le cas ``0! = 1``
    + commenter votre fonction suivant la convention **doxygen**

7. Valider en testant les appels suivants :

```{r, echo = T, eval = F}
compareFact(5)
compareFact(5, type = "while")
compareFact(5, type = "repeat")
compareFact(5, type = "frf")
compareFact(0)
compareFact(-1)
compareFact("a")
```

8. A l'aide du package **microbenchmark**, comparer les temps de calculs de ``100000!`` par type de boucle. Que pouvons-nous conclure dans ce cas ?

```{r, echo = T, eval = F}
require(microbenchmark)
?microbenchmark
```


## Apply family

Rappelons-nous qu'en  **R**, un ``data.frame`` est en fait une ``list``...

```{r, echo = T, eval = F}
# données disponibles ici :
# https://raw.githubusercontent.com/wiki/arunsrinivasan/flights/NYCflights14/flights14.csv
data <- read.table("flights14.csv", sep = ",", header = TRUE)
```


1. En utilisant un ``sapply``, et la fonction ``class``, récupérer le type de chaque colonne dans une variable

2. Avec un ``apply``, calculer la moyenne des colonnes numériques

```{r, echo = T, eval = F}
data$arr_time[1:10] <- NA
```

3. Re-calculer les moyennes en gérant les données manquantes


4. Avec un ``apply`` et **un seul**, calculer et retourner le minimun et le maximum des colonnes numériques (*indice : utiliser une fonction*)

5. Faire la même chose, mais avec un ``sapply``

6. Ajouter un "template" (argument ``FUN.VALUE``) avec un ``vapply``

7. Créer une nouvelle colonne *itinerary*, concaténation des colonnes *origin* et *dest* (``paste``)

8. Calculer le coefficient de variation (ecart-type / moyenne) du temps de vol *air_time* par itinéraire. (Utiliser un ``tapply`` et un ``aggregate`` et comparer le temps d'éxécution). Quel itinéraire a le plus grand coefficient de variation ? 

9. Calculer la vitesse moyenne de l'ensemble des vols (``vitesse`` = ``distance`` / ``air_time``) des trois façons suivantes, et comparer les temps de calculs (``system.time``)
    + en utilisant une boucle ``for``
    + en utilisant les propiétés de la vectorisation
    + en utilisant la fonction ``mapply``

## Calcul parallèle

```{r, echo = T, eval = F}
# données disponibles ici :
# https://raw.githubusercontent.com/wiki/arunsrinivasan/flights/NYCflights14/flights14.csv
data <- read.table("flights14.csv", sep = ",", header = TRUE)
```

1. En utlisant la fonction ``split``, créer une liste contenant un sous-jeu de données par mois

2. Avec le package **randomForest** et le modèle ci-dessous, essayer d'expliquer le retard au départ par rapport au jour et aux informations relatives au départ, en faisant un modèle par mois :
    + en utilisant la fonction ``lapply``
    + en utilisant le package ``parallel`` et 2 coeurs
    + en utilisant le package ``foreach``, ``doParallel`` et 2 coeurs

```{r, echo = T, eval = F}
require(randomForest)
rf <- randomForest(dep_delay ~ day + dep_time + hour + min, don, ntree = 30)
```    

3. Quel est le gain observé en utilisant un calcul parallèle ? (``system.time``)

4. Faire varier le nombre de coeurs en regardant l'évolution du temps de calcul
