
----

## La "Apply family"

__R__ donc pas au top pour interpréter et éxécuter efficacement des boucles __for__


* Une solution __radicale__ : NE PAS LES UTILISER !
* Penser à la vectorisation
* Utiliser la __"Apply family"__
    + __apply__ : appliquer une fonction sur un data.frame, une matrice, ou un tableau multi-dimentionnel
    + __lapply__ : appliquer une fonction sur une liste, ou un vecteur, et retourne une liste
    + __sapply__ : identique à __lapply__, mais essaye de structurer un peu mieux les résultats si cela est possible
    + __vapply__ : identique à __sapply__, en permettant de définir (un peu) le format des résultats
    + __mapply__ : prend en entrée plusieurs vecteurs/listes, et applique la fonction sur les premiers éléments de chaque entrées, puis sur les seconds, ....
    + __rapply__ : éxécution récursive de __apply__, avec contrôle préalable des éléments
    + __tapply__ : calculs par sous-population
    
----

### Apply

```{r, eval = FALSE}
apply(X, MARGIN, FUN, ...)
````

* __X__ : une matrice ou un tableau
* __MARGIN__  : un vecteur d'entiers contenant la ou les dimensions sur lesquelles on souhaite appliquer la fonction (1 : lignes, 2 : colonnes)
* __FUN__ : la fonction à appliquer
* __...__ : ensemble d'arguments supplémentaires, à passer à la fonction

```{r, eval = TRUE}
x <- cbind(x1 = 3, x2 = c(NA, 4:1, 2:6))
apply(x, 2, mean)                  # moyenne par colonnes

apply(x, 2, mean, na.rm = TRUE)    # en passant un argument
````

    
----

### lapply, sapply, vapply

```{r, eval = FALSE}
lapply(X, FUN, ...)

sapply(X, FUN, ..., simplify = TRUE, USE.NAMES = TRUE)

vapply(X, FUN, FUN.VALUE, ..., USE.NAMES = TRUE)
````

* __X__ : un vecteur ou une liste
* __FUN__ : la fonction à appliquer à tous les éléments de _X_
* __...__ : ensemble d'arguments supplémentaires, à passer à la fonction
* __simplify__ :	booléan ou caractère, pour simplifier les résultats
* __USE.NAMES__ :	booléan. Si _X_ est nommé, les utiliser dans les résultats ?
* __FUN.VALUE__ : un "template" pour les résultats

Essayons de comprendre ces petites différences...

----

__1. Calcul de la moyenne, soit une valeur par élément__

* les données de départ :
```{r, eval = TRUE}
x <- list(a = 1:3, b = rnorm(5))
````

```{r, eval = TRUE, echo = FALSE}
x
````

* lapply retourne donc une liste 
```{r, eval = TRUE}
lapply(x, FUN = mean)
````


----

* sapply simplifie les résultats dans un vecteur
```{r, eval = TRUE}
sapply(x, FUN = mean)
````

* vapply attend une précision sur le résulat
    
```{r, eval = TRUE}
# on s'attend à récupérer une valeur numérique
vapply(x, FUN = mean, FUN.VALUE = 0)
````

```{r, eval = FALSE}
# et si on s'attend à récupérer une valeur logique ?
vapply(x, FUN = mean, FUN.VALUE = TRUE)

# Error in vapply(x, FUN = mean, FUN.VALUE = TRUE) : 
#   values must be type 'logical',
#  but FUN(X[[1]]) result is type 'double'
````

----

__2. Calcul des quantiles, soit 5 valeurs par éléments__

* lapply retourne donc une liste 
```{r, eval = TRUE}
lapply(x, FUN = quantile)
````

* sapply simplifie les résultats dans une matrix
```{r, eval = TRUE}
sapply(x, FUN = quantile)
````

----

* Formattage avec vapply
    
```{r, eval = TRUE}
vapply(x, FUN = quantile, FUN.VALUE = c(Min. = 0, "1st Qu." = 0, 
  Median = 0, "3rd Qu." = 0, Max. = 0))
````

__3. Et si on retourne un nombre variable d'éléments ?__

```{r, eval = TRUE}
la <- lapply(x, FUN = function(elm) elm)
sa <- sapply(x, FUN = function(elm) elm)
# vapply pas pertinent

identical(la, sa)
````

----

### mapply

```{r, eval = FALSE}
mapply(FUN, ..., MoreArgs = NULL, SIMPLIFY = TRUE,
       USE.NAMES = TRUE)
````

* __FUN__ : la fonction à appliquer
* __...__ : ensemble d'arguments, vecteurs ou listes
* __MoreArgs__ : liste d'arguments supplémentaires pour la fonction
* __SIMPLIFY__ :	booléan ou charactère, pour simplifier les résultats
* __USE.NAMES__ :	booléan. Si noms il y a dans X, les utiliser dans les résultats ?


```{r, eval = TRUE}
mapply(rep, 1:2, 2:1)
````

----

```{r, eval = TRUE}
# en nommant les arguments
mapply(rep, times = 1:2, x = 2:1)

# en passant des arguments supplémentaires
mapply(rep, times = 1:2, MoreArgs = list(x = 100))

# Avec simplification des résultats
mapply(function(n, moy) mean(rnorm(n, moy)), n = c(100, 1000), moy = c(10, 0))
````

-----

### tapply

```{r, eval = FALSE}
tapply(X, INDEX, FUN = NULL, ..., 
       default = NA, simplify = TRUE)
````

* __X__ : la colonne / le vecteur utilisé(e) dans le calcul
* __INDEX__ : liste du / des facteurs définissant les populations
* __FUN__ : la fonction à appliquer
* __...__ : ensemble d'arguments supplémentaires, à passer à la fonction
* __simplify__ :	booléan ou charactère, pour simplifier les résultats


```{r, eval = TRUE}
head(warpbreaks, n =4)
````

----

```{r, eval = TRUE}
tapply(X = warpbreaks$breaks, 
       INDEX = warpbreaks[,-1], FUN = sum)

tapply(X = warpbreaks$breaks, 
       INDEX = list(warpbreaks$wool), FUN = sum)

````