
----

## Bonne pratique de codage

Librement inspiré du [Style Guide, by Hadley Wickham](http://adv-r.had.co.nz/Style.html)

* C'est important d'adopter des bonnes pratiques de codages :
    + permettre une lecture et une compréhension simple et rapide du code
    + tant pour le(s) développeur(s), que pour les utilisateurs, et favoriser le travail collaboratif

* Il n'y a pas un style parfait, le principal est d'en adopter un et de s'y tenir

```{r, eval = FALSE}
# dur à lire
aze=data.frame(cole=rnorm(1000),refdzf=LETTERS[1:2]);ff=lapply(split(aze$cole,aze$refdzf),
                                                               function(x){mean(x)});ff
````

```{r, eval = FALSE}
# c'est mieux quand même... ?
data <- data.frame(value = rnorm(1000), group = LETTERS[1:2])
mean.group <- lapply(
  split(data$value, data$group),
  function(x){
    mean(x)
  })
mean.group
````

----
  
### Fichiers
  
Les noms doivent être __explicites__ et se terminer par `.R`. Si les scripts sont ordonnés, les pré-fixés par un numéro.

    # Good            # Bad         0-download.R
    modelisation.R    toto.r        1-parse.R

### Variables et fonctions

* Noms __courts__ et __explicites__, de préférence en minuscule, en évitant d'utiliser des noms de fonctions connues...
* Utilisation d'un underscore (`_`) pour séparer les noms. Eviter le point (`.`), il peut amener de mauvaises intéractions avec d'autres langages (java, javascript, ...)
* Variable == noms,  fonctions == verbes, autant que possible....
* __Pas d'accents !__

```{r, eval = FALSE}
# Good                    # Bad
day_one                   first_day_of_the_month
day_1                     DayOne
                          mean <- function(x) sum(x)
```

----

### Espacer son code

* Mettre des espaces __autour__ de tous les opérateurs (`=`, `+`, `-`, `<-`, etc.), __surtout__ à l'intérieur de l'appel d'une fonction.
* Mettre un espace __après__ une virgule, __pas avant__
* Essayer de mettre un espace avant l'ouverture d'une parenthèse, __sauf dans l'appel d'une fonction__

```{r, eval = FALSE}
# Good
average <- mean(feet / 12 + inches, na.rm = TRUE)

# Bad
average<-mean(feet/12+inches,na.rm=TRUE)
```

* Exception pour `:`, `::` and `:::`

```{r, eval = FALSE}
# Good                     # Bad
x <- 1:10                  x <- 1 : 10
base::get                  base :: get

if (debug) do(x)           if(debug)do(x)
plot(x, y)                 plot (x, y)
```

----
  
### Accolades et indentation
  
* L'ouverture d'une accolade doit __toujours__ être suivi d'un passage à la ligne. 
* La fermeture d'un accolade doit être suivi d'un passage à la ligne, sauf dans le cas d'un __else__
* Le code à l'interieur des acccolades doit être indenté

```{r, eval = FALSE}
# Good                            # Bad
if (y == 0) {                     if (y == 0) {
  log(x)                            log(x)
} else {                          }
  y ^ x                           else{ y ^ x}
}
```


* Indenter son code, de préférence en utilisant deux espaces. __Raccourci RStudio : Ctrl+A, Ctrl+I__
* Cas particulier dans la définition d'une fonction

```{r, eval = FALSE}
long_function_name <- function(a = "a long argument", 
                               b = "another argument",
                               c = "another long argument") {
  # As usual code is indented by two spaces.
}
```

----
  
### Assignement
  
* Utiliser `<-`, et __banir__ `=`, lors de l'assignement

```{r}
# Good
x <- 5
# Bad
x = 5
```


### Commentaires

* Commenter son code, toujours dans un soucis de lecture et de collaboration. __Raccourci RStudio : Ctrl+Shift+C__

```{r, eval = FALSE}
# Load data ---------------------------

# Plot data ---------------------------
```