
----

## Structures condionnelles

### if / else/ else if

```{r, eval = FALSE}
if(condition1){
  print("la condition1 est vrai")  
}else if(condition2){
  print("la condition1 est fausse, mais la condition2 est vrai")  
}else{
  print("les conditions sont fausses... :-(")
}
````

* la condition doit retourner une (__et une seule__) valeur logique (TRUE/FALSE)

### ifelse, une variante

```{r, eval = FALSE}
ifelse(vecteur.condition, vecteur.vrai, vecteur.faux)
````

* Pour chaque élément _i_, regarde _condition[i]_, et retourne _vrai[i]_ ou _faux[i]_

```{r, eval = FALSE}
x <- 1:2
ifelse(x%%2 == 0, 0, x)     #> [1] 1 0
````

----

### switch

* Suivant les cas, une autre façon de faire un __if / else if__

```{r, eval = FALSE}
res <-  switch(valeur,
         cas1 = resultat1,
         cas2 = resultat2,
         cas3 = resultat3, 
         sinon (optionnel))
````

```{r, eval = TRUE}
fonction <- "mean"
x <- rnorm(100)
res <-  switch(fonction,
         mean = mean(x),
         median = median(x),
         sum = sum(x))
res
````


----

### Opérateurs logiques

* __==__, __!=__, __>__, __<__, __>=__, __<=__

```{r, eval = FALSE}
x <- 1

x == 1  # TRUE
x != 1  # FALSE
x < 1   # FALSE

vx <- c(1, 2)
vx != 1 # FALSE TRUE
````

* __any__ : retourne vrai si au-moins un élément répond à la condition
```{r, eval = FALSE}
x <- c(1:10)

any(x == 10) # TRUE
any(x > 10)  # FALSE
````

----

* __all__ : retourne vrai si tous les éléments répondent à la condition
```{r, eval = FALSE}
x <- c(1:10)

all(x <= 10) # TRUE
all(x > 10)  # FALSE
````

* __%in%__ : vérifie l'appartenance de chaque élément d'un vecteur à un autre ensemble
```{r, eval = FALSE}
x <- "rennes"
x %in% c("rennes", "brest") # TRUE

x <- c("rennes", "paris")
x %in% c("rennes", "brest") # TRUE FALSE
````

* __is.vector__, __is.data.frame__, __is.list__, ...
```{r, eval = FALSE}
x <- c(1:10)

is.vector(x) # TRUE
````


----

* __!__ : retourne la négation

```{r, eval = FALSE}
x <- 1
y <- 10

(x == 1 & y == 10)   # TRUE
!(x == 1 & y == 10)  # FALSE
````

* __&__ : opérateur logique 'AND'. Vrai si les deux conditions sont vraies, faux sinon
```{r, eval = FALSE}
(x == 1 & y == 10)   # TRUE
(x == 1 & y == 9)  # FALSE
````

* __|__ : opérateur logique 'OR'. Vrai si au-moins une des deux conditions est vraie, faux sinon
```{r, eval = FALSE}
(x == 1 | y == 10)   # TRUE
(x == 1 | y == 9)    # TRUE
(x == 2 | y == 9)    # FALSE
`````

* __xor__ : opérateur logique 'OR' exclusif. Vrai si une et une seule condition est vraie, faux sinon
```{r, eval = FALSE}
xor(TRUE, FALSE) # TRUE
xor(TRUE, TRUE)  # FALSE
`````

----

## Les boucles

* Rarement efficaces...
* Donc à utiliser avec précautions dans __R__
* Utiliser de préférence les propriétés offertes par la __vectorisation__, et la __"Apply Family"__

### For

On parcourt un ensemble d'éléments

```{r, eval = FALSE}
for(variable in elements){
  ...
}
````

```{r, eval = TRUE}
for(lettre in LETTERS[1:2]){
  print(lettre)
}
````


----

### While

* Tant que la condition est vrai, on continue
    + Si elle est fausse au départ, rien ne s'éxécute
    + Si elle est toujours vraie, ou s'il n'y a pas de sortie __explicite__, elle continue à tourner...!

```{r, eval = FALSE}
while(condition){
  ...
}
````

```{r, eval = TRUE}
x <- 1
while(x < 4){
  print(x)
  x <- x+1
}
````

----

### Repeat

* Tant qu'on ne sort pas, on continue
    + L'éxécution a donc lieu au-moins une fois
    + Utilisation de __break__ pour sortir

```{r, eval = FALSE}
repeat{
  ...
  if(condition) break
}
````

```{r, eval = TRUE}
x <- 1
repeat{
  x <- x+1
  if(x == 3){
    print("x vaut 3, on s'arrête.")
    break
  }
}
````


----

### Break et next

* __break__ : Sortie immédiate d'une boucle __for__, __while__ ou __repeat__

* __next__ : Itération suivante d'une boucle __for__, __while__ ou __repeat__


```{r, eval = TRUE}
for(i in 1:3){
  if(i%%2 != 0) {
    next
  }
  print(i)
}
````


----

## Un petit mot sur la vectorisation

'_La vectorisation est le processus de conversion d'un programme informatique à partir d'une implémentation scalaire, qui traite une seule paire d'opérandes à la fois, à une implémentation vectorielle qui traite une opération sur plusieurs paires d'opérandes à la fois. Le terme vient de la convention de mettre les opérandes dans des vecteurs ou des matrices._' (Wikipédia)

* [R](http://cran.r-project.org/) est un langage __interprété__
* Beaucoup de calculs pouvant être réalisés par une boucle peuvent se faire en utilisant la vectorisation, avec une performance accrue : 
    + opérations sur des vecteurs
    + opérations sur des matrices ( = un ensemble de vecteurs)
    + opérations sur des data.frame
* Une performance accrue, pourquoi ?
    + __R__, et ses fonctions "de base" sont codés en __C__, __Fortran__, ...
    + avec l'utilisation efficace et optimisée dans "routines" d'algèbre linéaire (_BLAS_, _LAPACK_, ...)

----

### Cas exemple : la somme de deux vecteurs

```{r, eval = TRUE}
x <- rnorm(1000000)
y <- rnorm(1000000)
res <- integer(1000000)
# calcul de la somme via une boucle
system.time(for(i in 1:length(x)){
  res[i] <- x[i] + y[i]
})

# avec la vectorisation
system.time(res2 <- x + y)

identical(res, res2)
````


----

Y penser donc pour notamment :

* opérations entre vecteurs / matrices

```{r, eval = TRUE}
x <- matrix(ncol = 2, nrow = 2, 1)
y <- matrix(ncol = 2, nrow = 2, 2)

z <- x + y
z
````

* Création / modification de colonne

```{r, eval = TRUE}
data <- data.frame(x = 1:10, y = 100:109)
data$z <- data$x + data$y
head(data, n = 2)
````